臺灣彰化地方法院員林簡易庭民事判決
110年度員訴字第1號
原      告  張全美  
被      告  高國勝  
上列當事人間請求損害賠償事件，本院於民國110年11月5日言詞
辯論終結，判決如下：
     主      文
原告之訴駁回。
訴訟費用新臺幣壹萬零玖佰元由原告負擔。
    事實及理由
一、按訴狀送達後，原告不得將原訴變更或追加他訴。但有下列
    各款情形之一者，不在此限：三、擴張或減縮應受判決事項
    之聲明者，民事訴訟法第255條第1項第3款定有明文。本件
    原告原聲明請求被告應給付原告新臺幣（下同）200,000元
    及自民事起訴狀繕本送達翌日起至清償日止，按年息5%計算
    之利息。嗣雖有再次變更聲明，惟於本院民國110年9月24日
    言詞辯論期日變更聲明：被告應給付原告1,000,000元及自
    陳報狀繕本送達翌日起至清償日止，按年息5%計算之利息。
    本院審酌原告上開變更請求聲明部分，核屬擴張、減縮應受
    判決事項之聲明，與上開規定相符，應予准許。又因原告為
    上開變更聲明後，其訴非屬民事訴訟法第427條第1項、第2
    項所規定之請求而涉訟，兩造復未合意繼續適用簡易程序，
    爰依民事訴訟法第435條第1項規定裁定改用通常訴訟程序審
    理，合先敘明。
二、被告經合法通知，無正當理由未於言詞辯論期日到場，又無
    民事訴訟法第386條各款所列情形，爰依原告聲請，由其一
    造辯論而為判決。
三、原告主張：被告前於108年7月29日誣指原告質押典當，向臺
    灣彰化地方檢察署對原告提出重利告訴，經臺灣彰化地方法
    院判處無罪，被告虛構原告典當事實而誣告原告，足使原告
    名譽與人格受有之損害。另原告又因被告之誣告支出律師費
    50,000元以及律師陪審費10,000元，爰依侵權行為損害賠償
    之法律關係，提起本件訴訟，請求被告賠償原告名譽權損害
    之精神慰撫金、律師費以及律師陪審費共計1,000,000元等
    語。並聲明：如上開變更聲明所示。
四、被告沒有在言詞辯論期日到場或提出答辯狀為爭執。
五、得心證之理由：
  ㈠按因故意或過失，不法侵害他人之權利者，負損害賠償責任
    。不法侵害他人之身體、健康、名譽、自由、信用、隱私、
    貞操，或不法侵害其他人格法益而情節重大者，被害人雖非
    財產上之損害，亦得請求賠償相當之金額，民法第184條第1
    項前段、第195條第1項前段分別定有明文。又損害賠償之債
    ，以有損害之發生及有責任原因之事實，並二者之間，有相
    當因果關係為成立要件，故原告所主張損害賠償之債，如不
    合於此項成立要件者，即難謂有損害賠償請求權存在。又侵
    權行為之責任，以彌補損害為目的，如原告不能證明受有何
    損害，即無賠償可言。次按民事訴訟如係由原告主張權利者
    ，應先由原告負舉證之責，若原告先不能舉證，以證實自己
    主張之為真實，則被告就其抗辯事實即令不能舉證，或其所
    舉證據尚有疵累，亦應駁回原告之請求，此觀民事訴訟法第
    277條之規定自明。
　㈡就原告主張名譽權受損害部分：
  ⒈人民有請願、訴願及訴訟之權，為憲法第16條所明定，所謂
    訴訟權，乃人民於權利受損害時，得向法院提起訴訟請求為
    一定裁判，或就所訴事實可認有告訴權者，得向檢察官提出
    刑事告訴，請求偵查一定犯罪嫌疑之手段性的基本權利。國
    家為達成此項保障人民訴訟權之任務，依照訴訟權性質、社
    會生活現實及國家整體發展狀況，提供適當之制度性保障，
    故除能證明原告或告訴人有濫用訴訟權或誣指他人犯罪，致
    他人名譽受損之情況外，尚難僅憑其請求經法院認為無理由
    ，或申告之事實經檢察官不起訴處分或經法院判決無罪確定
    ，而遽行推論係濫行訴訟或誣告或有何故意或過失不法侵害
    他人名譽權之可言。告訴或自訴權，均屬憲法第16條賦予人
    民基本之訴訟權，凡犯罪之被害人皆得提出告訴或自訴，刑
    事訴訟法第232條、第319條第1項前段定有明文，故而就所
    訴之事實足認為被害人者，即得依上開規定行使憲法保障之
    權利，且尚難單憑嗣後經檢察官為不起訴處分或法院判決被
    告無罪確定，遽推論告訴人或自訴人係濫訴而認有侵害被告
    名譽權之情事（最高法院86年度台上字第1525號判決意旨參
    照）。
　⒉被告認其前以金墜子等物為質，向原告於址設彰化縣○○市○○
    路00號「皇家二手買賣」借款，原告因此取得與原本顯不相
    當之重利，原告是從事非法質押典當之貸放重利行業，而至
    彰化縣警察局員林分局莒光派出所，向承辦員警報案指稱原
    告涉犯重利犯行而提起告訴，經臺灣彰化地方檢察署檢察官
    認原告犯刑法第344條第1項之重利罪嫌，而以108年度偵字
    第7917號提起公訴，而原告在該刑事案件審理時則堅詞否認
    有何重利之犯行，並辯稱：兩造間之交易行為為買賣關係等
    語，嗣經本院以109年度易字第204號刑事判決無罪等情，此
    經本院調取上開偵查及刑事卷宗審核無誤，觀諸兩造爭議均
    係各自本於相同之客觀事實（即被告以其物品為質，向原告
    借款一情），然因對上開客觀事實，雙方有不同之主觀上認
    知與評價致產生訟爭對立，兩造各有其據本須待司法機關釐
    清，實難認被告係刻意編造不實內容以構陷誣告原告，自難
    認被告有侵害原告權利之「故意」或「過失」，且被告雖向
    司法機關提起刑事告訴，其意在促使司法機關進一步查明，
    並非毫無事實根據憑空捏造，屬被告訴訟權之正當行使，難
    認該當侵權行為之「不法」，原告自不得遽此率爾推論被告
    係不法誣告原告而認有侵害原告名譽權、人格權之故意或過
    失，從而原告主張被告應賠償其精神慰撫金，即屬無據，應
    予駁回。
  ㈢就原告主張其支出之律師費50,000元以及律師陪審費10,000
    元部分：
　　原告並未舉證證明被告有何誣告原告之侵權行為，且此部分
    費用乃係原告為維護其權利所支出，而當事人因權利受損而
    委任律師，律師費應在其預估之內，且律師費乃係處理原告
    之案件酬勞，與被告之行為，及本件損害賠償之間，難認有
    因果關係，是原告此部分主張亦無理由。
　㈣原告雖又主張被告對於原告所主張之事實，未於言詞辯論期
    日到場，亦未提出任何書狀或陳述，視同自認原告所主張事
    實為真正，原告此部分主張固然得以採信，惟原告主張被告
    告訴原告涉犯重利罪為誣告，侵害原告名譽權及人格權該當
    侵權行為之前提，必須係被告該當侵權行為之「不法」、「
    故意」或「過失」等要件，而該等要件係屬法律構成要件及
    法律適用之結果，非屬事實，不生民事訴訟法第279條或第2
    80 條之自認或擬制自認問題，仍應由原告負擔舉證責任，
    而是否符合「不法」、「故意」或「過失」本院仍應判斷被
    告侵權行為之「不法」要件何在，附此敘明。
六、綜上，原告本於侵權行為之法律關係，請求被告應給付1,00
    0,000元，及自陳報狀繕本送達翌日起至清償日止，按年息5
    %計算之利息，為無理由，應予駁回。
七、本件訴訟費用負擔之依據：民事訴訟法第78條。經查本件訴
    訟費用為原告繳納的第一審裁判費10,900元，因此，本院一
    併確定原告應該負擔的訴訟費用額為10,900元。
中　　華　　民　　國　　110 　年　　11　　月　　19　　日
                  臺灣彰化地方法院員林簡易庭
                          法  官 楊鑫忠
以上正本係照原本作成。
如不服本判決，須於判決送達後20日內向本院提出上訴狀。（須
按他造當事人之人數附繕本）。如委任律師提起上訴者，應一併
繳納上訴審裁判費。
中　　華　　民　　國　　110 　年　　11　　月　　19　　日
                          書記官  張清秀